臺灣高等法院刑事判決　　　　　　　　96年度上易字第1051號
上　訴　人　臺灣士林地方法院檢察署檢察官
被　　　告　乙○○
上列上訴人因被告詐欺案件，不服臺灣士林地方法院95年度易字
第1298號，中華民國96年3月27日第一審判決（起訴案號：臺灣
士林地方法院檢察署95年度偵字第3668號），提起上訴，本院判
決如下：
    主  文
原判決撤銷，發回臺灣士林地方法院。
    理  由
一、公訴意旨以：被告乙○○依一般社會生活經驗，本可預見將
    自己帳戶提供予不認識之他人使用，可能因此供詐騙集團以
    詐術使他人將款項匯入後，再予提領運用，竟不違背其本意
    ，基於幫助詐欺之犯意，於民國九十四年七月五日至臺北市
    南港區○○○路○段九九四號中華郵政股份有限公司南港後
    山埤郵局（下稱南港後山埤郵局）開立帳號00000000000000
    號帳戶後，隨即於某不詳時、地，將前揭帳戶之存摺、金融
    卡及密碼以不詳之代價販售或無償提供予不詳姓名、年籍之
    詐騙集團成員，幫助身分不詳之詐騙集團成員實行詐欺犯行
    。嗣於同年月二十二日下午一時五十分許，甲○○接獲該詐
    騙集團成員來電佯稱銀行行員催繳信用卡費，甲○○不疑有
    他，陷於錯誤，旋即於同日下午二時十五分許，前往臺北縣
    淡水鎮○○路一三九號萊爾富超商內，依詐欺集團指示操作
    提款機，將新臺幣（下同）二萬九千九百九十九元匯入乙○
    ○之南港後山埤郵局帳戶內，再由詐騙集團成員提領取款，
    迨甲○○察覺有異報警處理，方知受騙，始循線查悉上情。
    因認被告涉犯刑法第三十條第一項、第三百三十九條第一項
    之幫助詐欺罪嫌。
二、原判決略以：被告乙○○前曾基於幫助他人詐欺取財之未必
    故意，於九十四年七月六日，向中華電信股份有限公司臺灣
    北區電信分公司臺北南區營運處服務中心申辦門號（02）00
    000000號市內電話後，旋即提供綽號「小陳」之真實姓名年
    籍不詳男子使用，並同年月十三日止，按照「小陳」之指示
    ，不斷變更上開電話之轉接號碼，嗣「小陳」所屬詐欺集團
    成員，意圖為自己不法所有，以中國信託行員自稱，於九十
    四年七月二十一日九時五分，撥打電話給施復國偽稱其信用
    卡欠費，因施復國並未辦卡，該詐欺集團成員復提供被告申
    辦之上開電話，謊稱金管局金融案件處理中心或帳號監管保
    護中心電話之一，使施復國陷於錯誤，匯出四十一萬七千元
    至蘇俊源設於龍津郵局帳號00000000000000000號帳戶（另
    案經台中地方法院檢察署檢察官起訴），旋遭提領一空，施
    復國始知受騙之犯行，經臺灣臺北地方法院檢察署檢察官偵
    查後，於九十五年九月二十四日以九十五年度偵字第一四七
    八三號起訴，因被告認罪，經臺灣臺北地方法院於九十五年
    十一月十四日以九十五年度簡字第三四七九號（下稱另案）
    刑事簡易判決處刑判處有期徒刑四月，緩刑二年確定等情，
    有本院被告前案紀錄表一份在卷足稽。本件被告於九十四年
    七月五日開設南港後山埤郵局之帳戶，甲○○於九十四年七
    月二十二日下午二時十五分遭詐騙而匯款入上開帳戶，是被
    告應在九十四年七月五日至同年二十二日下午二時十五分間
    ，提供上開帳戶予詐欺集團之成員。而被告是於九十四年七
    月六日提供其向中華電信臺北南區營運處申辦之門號（02）
    00000000號市內電話予詐欺集團成員使用，以幫助詐欺集團
    成員行詐欺之犯行。本案被告與臺北地院上開案件所認定被
    告犯行之時間，均在九十四年七月間，時間緊接，且被告係
    提供其個人資料申請之電話或帳戶資料予詐欺集團成員資為
    其等詐欺犯行之助力，犯罪構成要件相同，而以甲○○及蘇
    俊源遭詐騙之模式，均係接獲電話稱其信用卡有問題，使甲
    ○○、蘇俊源不查依指示持提款卡至提款機操作，而將其等
    帳戶內之款項匯至詐欺集團成員所持有之人頭帳戶內乙情觀
    之，被告提供電話資料及本件南港後山埤郵局帳戶資料之對
    象，應為同一詐欺集團。依上所述，可知本件聲請簡易判決
    處刑所起訴之被告犯行，與臺北地院前揭判決審理之被告犯
    行，時間緊接，犯罪構成要件相同，顯係基於概括犯意反覆
    為之，依修正前刑法之規定，應論以連續犯裁判上一罪。本
    案與臺北地院判決確定之上開案件依修正前刑法之規定，為
    法律上之同一案件。公訴人就已判決確定之同一案件，再聲
    請簡易判決處刑，顯係就同一案件向本院重行起訴，本件自
    應諭知免訴之判決，固非無見。
三、惟按刑法修正前連續犯係指同一行為人出於概括之單一犯意
    ，連續為數個均得獨立成罪之單一行為，侵害相同法益，而
    犯同一罪名之一連串之犯罪，其成立要件行為人必須具有概
    括犯意（主觀要件）；行為人須自始對各個單一行為之實行
    均有所預見，而概括地包括在其犯意之中，故只有故意行為
    方能成立連續犯。查被告乙○○就另案坦承有故意提供電話
    號碼供詐欺集團使用等情，已如上述，但就本案則否認有提
    供存摺等幫助詐欺取財之犯行，其辯稱本件之存摺係遺失等
    語，則其對各個單一行為之實行是否均有所預見而概括地在
    其犯意之中，似非無疑，原審判決認被告主觀上有所謂之概
    括犯意，已有未合；再者，本案所交付之標的為存摺、提款
    卡等物，而被告於另案所提供者乃電話門號，行為態樣、類
    型並不相同，亦難認係供由同一詐欺集團所使用，原審認被
    告所為本案與另案之犯行，時間緊接，犯罪構成要件相同，
    係基於概括犯意反覆為之，應論以連續犯裁判上一罪，容有
    未洽，檢察官上訴意旨執此指摘原判決不當，為有理由，自
    應將原判決撤銷，發回原審法院更為妥適之裁判，並不經言
    詞辯論為之，又刑法連續犯之規定業已修正廢止，發回更審
    時亦應注意。
據上論斷，應依刑事訴訟法第三百六十九條第一項但書、第三百
七十二條，判決如主文。
中　　華　　民　　國　　96　　年　　5 　　月　　31　　日
　　　　　　　　　刑事第五庭審判長法　官  吳　敦
  　　　　　　　　　　　　　　　　法  官  陳祐治
        　　　　　　　　　　　　　法  官  吳啟民
以上正本證明與原本無異。
不得上訴。
                                  書記官  江采廷
中　　華　　民　　國　　96　　年　　6 　　月　　4 　　日
